【裁判字號】    97,聲,836
【裁判日期】    970312
【裁判案由】    定其應執行刑
【裁判全文】
臺灣板橋地方法院刑事裁定               97年度聲字第836號
聲  請  人  臺灣板橋地方法院檢察署檢察官
受  刑  人  甲○○
上列聲請人因受刑人違反毒品危害防制條例等案件，先後判決確
定如附表所載，聲請定其應執行刑，本院裁定如下：
    主  文
甲○○因犯如附表所載之罪，所處如附表所載之刑，應執行有期
徒刑肆月，如易科罰金，以銀元參佰元即新臺幣玖佰元折算壹日
。
    理  由
一、聲請意旨略以：受刑人甲○○因違反毒品危害防制條例等案
    件（聲請書誤載為槍砲彈藥刀械管制條例），先後經判決確
    定如附表，應依刑法第53條及第51條第5 款，定其應執行之
    刑，爰依刑事訴訟法第477 條第1 項聲請裁定等語。
二、按數罪併罰，有二裁判以上者，依刑法第51條規定，定其應
    執行刑，刑法第53條定有明文。
三、法律修正後之適用：
(一)、民國94年2 月2 日修正公布，自95年7 月1 日起施行之刑法
    第2 條第1 項規定：「行為後法律有變更者，適用行為時之
    法律。但行為後之法律有利於行為人者，適用最有利於行為
    人之法律」。依刑法第51條定應執行刑時，「裁判確定前犯
    數罪，其中一罪在新法施行前者，亦同（即亦應為新舊法比
    較）。」，最高法院95年5 月23日第8 次刑事庭會議決議可
    資參照。查受刑人於裁判確定前犯數罪，其中犯重利案件係
    於95年7 月1 日之前犯之，其中違反毒品危害防制條例案件
    係於95年7 月1 日之後犯之，參照前揭決議意旨，仍應比較
    新舊法。
(二)、次按修正前刑法第51條第5 款係規定「宣告多數有期徒刑者
    ，於各刑中之最長期以上，各刑合併之刑期以下，定其刑期
    。但不得逾20年」，修正後刑法第51條第5 款則規定「宣告
    多數有期徒刑者，於各刑中之最長期以上，各刑合併之刑期
    以下，定其刑期。但不得逾30年」，經比較結果，修正後刑
    法並非較有利於行為人，是依刑法第2 條第1 項前段之規定
    ，於此情形，仍應依修正前刑法第51條第5 款之規定，定其
    應執行之刑。
(三)、又受刑人行為後，刑法第41條亦有修正，於犯罪時之刑法第
    41條第1 項、第2 項分別規定：「犯最重本刑為5 年以下有
    期徒刑以下之刑之罪，而受6 個月以下有期徒刑或拘役之宣
    告，因身體、教育、職業、家庭之關係或其他正當事由，執
    行顯有困難者，得以1 元以上3 元以下折算1 日，易科罰金
    。但確因不執行所宣告之刑，難收矯正之效，或難以維持法
    秩序者，不在此限。」、「併合處罰之數罪，均有前項情形
    ，其應執行之刑逾6 月者，亦同。」；又受刑人行為時之易
    科罰金折算標準，修正前罰金罰鍰提高標準條例第2 條前段
    （現已刪除）規定，就其原定數額提高為100 倍折算1 日，
    則本件受刑人行為時之易科罰金折算標準，應以銀元300 元
    折算1 日，經折算為新臺幣後，應以新臺幣900 元折算為1
    日。惟95年7 月1 日施行之刑法第41條第1 項、第2 項則分
    別規定：「犯最重本刑為5 年以下有期徒刑以下之刑之罪，
    而受6 個月以下有期徒刑或拘役之宣告者，得以新臺幣1,00
    0 元、2,000 元或3,000 元折算1 日，易科罰金。但確因不
    執行所宣告之刑，難收矯正之效，或難以維持法秩序者，不
    在此限」、「前項規定於數罪併罰，其應執行之刑未逾6 月
    者，亦適用之。」。比較修正前後，其應執行之刑逾6 月者
    是否得易科罰金及易科罰金折算標準之結果，以95年7 月1
    日施行前之規定，較有利於受刑人，則應依刑法第2 條第1
    項前段，適用修正前刑法第41條第1 項前段、第2 項規定，
    定其易科罰金折算標準。再依94年2 月2 日新修正公布之中
    華民國刑法施行法第3 條之1 第3 項規定：「於94年1 月7
    日刑法修正施行前犯併合處罰數罪之一罪，且該數罪均符合
    第41條第1 項得易科罰金之規定者，適用90年1 月4 日修正
    之刑法第41條第2 項規定」。從而本件應依刑法第2 條第1
    項前段，適用修正前刑法第41條第1 項前段、第2 項、修正
    前罰金罰鍰提高標準條例規定，定其易科罰金折算標準，對
    受刑人為有利。
(四)、綜上所述，經比較新、舊法之結果，以修正前之前揭規定較
    有利於被告，則適用修正前之規定。
四、經查：受刑人甲○○因違反毒品危害防制條例及犯重利等罪
    ，經本院先後判處如附表所示之刑，均經分別確定在案，此
    有各該判決書、臺灣高等法院被告前案紀錄表各乙份在卷可
    稽，是檢察官所為本件聲請，本院認為正當，應定其應執行
    之刑，爰依刑事訴訟法第477 條第1 項，刑法第2 條第1 項
    前段、第53條、（修正前）第51條第5 款、（修正前）第41
    條第1 項前段、第2 項，刑法施行法第3 條之1 第3 項，罰
    金罰鍰提高標準條例第1 條前段、（廢止前）第2 條，裁定
    如主文。
中    華    民    國    97    年    3     月    12    日
                      刑事第六庭    法  官  饒金鳳
以上正本證明與原本無異。
如不服本裁定，應於裁定送達後5 日內敘明抗告理由，向本院提
出抗告狀。
                                    書記官  王春森
中    華    民    國    97    年    3     月    12    日
附表：
┌────────┬─────────────┬─────────────┐
│編            號│           一             │            二            │
├────────┼─────────────┼─────────────┤
│罪            名│轉讓第二級毒品            │連續乘他人急迫貸以金錢，而│
│                │                          │取得與原本顯不相當之重利（│
│                │                          │聲請書附表誤載為槍砲彈藥刀│
│                │                          │械管制條例）              │
├────────┼─────────────┼─────────────┤
│宣     告     刑│有期徒刑陸月，如易科罰金，│有期徒刑肆月，如易科罰金，│
│                │以新臺幣壹仟元折算壹日，經│以銀元參佰元即新臺幣玖佰元│
│                │本院96年度聲減字第2389號刑│折算壹日，經原確定判決減有│
│                │事裁定減為有期徒刑參月，如│期徒刑貳月，如易科罰金，以│
│                │易科罰金，以新臺幣壹仟元折│銀元參佰元即新臺幣玖佰元折│
│                │算壹日                    │算壹日                    │
├────────┼─────────────┼─────────────┤
│犯   罪  日   期│95年9 月13日              │92年2 月14日至93年8 月2日 │
│                │                          │（聲請書附表誤載為12日）  │
├────────┼─────────────┼─────────────┤
│偵查（自訴）機關│臺灣板橋地方法院檢察署94年│臺灣板橋地方法院檢察署95年│
│年  度   案   號│度核退偵字第1235號（聲請書│度偵字第28368 號          │
│                │附表誤載為板橋地檢95年度毒│                          │
│                │偵字第6432 號）           │                          │
├───┬────┼─────────────┼─────────────┤
│      │法    院│臺灣板橋地方法院          │臺灣板橋地方法院          │
│最  後├────┼─────────────┼─────────────┤
│事實審│案    號│95年度訴字第3555號        │96年度簡字第7890號        │
│      ├────┼─────────────┼─────────────┤
│      │判決日期│96年3 月9 日              │96年12月27日              │
├───┼────┼─────────────┼─────────────┤
│      │法    院│同上                      │同上                      │
│確  定├────┼─────────────┼─────────────┤
│判  決│案    號│同上（聲請書附表誤載為96年│同上                      │
│      │        │度聲減字第2389號）        │                          │
│      ├────┼─────────────┼─────────────┤
│      │確定日期│96年5 月31日              │97年2 月4 日              │
├───┴────┼─────────────┼─────────────┤
│所  犯  法  條  │毒品危害防制條例第8 條第2 │刑法第344 條              │
│                │項                        │                          │
├────────┼─────────────┴─────────────┤
│備            註│                                                      │
└────────┴───────────────────────────┘


司法院資訊處製作；財團法人民間司法改革基金會備份。
